臺灣士林地方法院刑事判決　　　　　　　　　　　　　　九十年度訴字第四八九號
　　公　訴　人　臺灣士林地方法院檢察署檢察官
　　被　　　告　丙○○
　　指定辯護人　本院公設辯護人　姜惠如
右列被告因違反毒品危害防制條例等案件，經檢察官提起公訴（九十年度偵字第三八
九三、三八九四號），本院判決如左：
    主  文
丙○○共同連續販賣第二級毒品，累犯，處有期徒刑柒年陸月，扣案之第二級毒品甲
基安非他命陸小包（合計原總淨重點陸柒公克、送驗後餘點陸伍公克）沒收銷燬
之，分裝袋肆拾貳只、塑膠杓壹支沒收；又連續轉讓第二級毒品，累犯，處有期徒刑
壹年；又未經許可持有子彈，累犯，處有期徒刑捌月，併科罰金新台幣拾萬元，罰金
如易服勞役，以新台幣玖佰元即銀元佰元折算壹日，扣案之制式口徑9mm子彈貳顆
沒收。應執行有期徒刑玖年，併科罰金新台幣拾萬元，罰金如易服勞役，以新台幣玖
佰元即銀元佰元折算壹日，扣案之第二級毒品甲基安非他命陸小包（合計原總淨重
點陸柒公克、送驗後餘點陸伍公克）沒收銷燬之，分裝袋肆拾貳只、塑膠杓壹支
及制式口徑9mm子彈貳顆均沒收。
被訴未經許可持有彈藥主要組成零件罪部分無罪。
    事  實
一、丙○○前曾於民國八十五年間，因竊盜案件，經臺灣臺北地方法院判處有期徒刑
    八月，緩刑三年確定，復於同年因違反麻醉藥品管理條例案件，經同院判處有期
    徒刑五月，如易科罰金以三百元折算一日確定，因而撤銷緩刑，二罪接續執行，
    並於八十七年二月十七日執行完畢，猶不知悔改，明知安非他命業經毒品危害防
    制條例列為第二級毒品，不得製造、運輸、販賣、轉讓、施用或持有，竟與真實
    姓名年籍不詳綽號「廖董」之成年男子共同基於意圖營利之概括犯意聯絡，先由
    綽號「廖董」之成年男子販入第二級毒品甲基安非他命後，復自八十九年五月間
    起至九十年一月間止綽號「廖董」之成年男子居住於丙○○臺北市○○區○○街
    三一０巷六弄一號二樓住處期間內，連續多次於乙○○以丙○○0000000
    000號行動電話連絡詢問有無安非他命可供出售時，即與乙○○談妥交易之價
    格數量，乙○○再前往丙○○前開住處，先在客廳交付購買安非他命之價錢，每
    次約新臺幣（下同）五百元至一千元不等予丙○○，再由丙○○單獨進入房間內
    將金錢交予綽號「廖董」之成年男子，綽號「廖董」之成年男子再將先前已備妥
    包裝好之甲基安非他命乙小包交由丙○○持至客廳轉交予乙○○，以此等方式共
    同販賣甲基安非他命予乙○○多次牟利。丙○○另基於轉讓第二級毒品甲基安非
    他命之概括犯意，亦於綽號「廖董」之成年男子於八十九年五月間起至九十年一
    月間止居住於其前揭住處期間，連續多次在丙○○前揭住處內或乙○○臺北縣汐
    止市○○○路二七二號住處內，無償提供甲基安非他命予乙○○施用。又丙○○
    明知具有殺傷力之子彈具有破壞性，為槍砲彈藥刀械管制條例所管制之物品，非
    經中央主管機關許可，不得持有，竟自九十年一月間某日起綽號「廖董」之成年
    男子搬離其前開住處後，即未經許可持有綽號「廖董」之成年男子遺留下來之具
    殺傷力九ｍｍ口徑制式子彈三顆。迨至九十年三月二十二日下午十五時三十分許
    ，經警持本署搜索票在前開臺北市○○區○○街三一０巷六弄一號二樓丙○○住
    處，查獲具有殺傷力之制式口徑9mm子彈三顆（其中一顆子彈，業於送鑑定時試
    射）、第二級毒品甲基安非他命六小包（合計原總淨重三．六七公克、送驗後餘
    三．六五公克）、分裝袋四十二只、塑膠杓一支等物及與本案無關之吸食器一組
    、安非他命殘渣袋一個、塑膠吸管三支、玻璃吸管四支及玻璃球一個等物。
二、案經台北市政府警察局內湖分局報請臺灣士林地方法院檢察署檢察官偵查起訴。
    理  由
甲、有罪部分：
一、訊據被告丙○○固坦承有於前開時、地連續無償轉讓第二級毒品甲基安非他命供
    乙○○施用，且自九十年一月間某日起在其前揭住處持有綽號「廖董」之成年男
    子所遺留下來之制式口徑9mm子彈三顆等情事，惟矢口否認有何販賣第二級毒品
    甲基安非他命之犯行，辯稱：伊係與乙○○合資向綽號「廖董」之人一起購買云
    云。然查：
（一）被告於警訊時供稱：「廖董八十九年五月至九十年一月住我家以方便販賣安非
      他命，因廖董是在販賣安非他命」等語（見九十年度偵字第三一一五號卷第八
      頁背面）；於偵查中供稱：「是廖董在我家賣安非他命，是他在房間內我在客
      廳收錢後交給他，他再將毒品量交給我拿至客廳給人，次數很多，五千一萬不
      等，也有五百的」、「別人來我家是主動與我連絡的，我未明講是廖董在賣，
      可是有人知廖董在房間內賣的，但部分人只以為我入房間內拿而已」、「我是
      指有人來買毒品，我代將錢交廖董，廖董將毒品交我轉交買方」、「乙○○有
      透過我向廖董買多次，沒有廖董不在時我代他賣的情形」等語（見九十年四月
      三日偵查筆錄）。於本院審理時則供稱：「乙○○的部分是廖董在我家賣安非
      他命，他在房間，我在客廳，他拿安非他命給我，我再將錢交到房間給他」、
      「乙○○的部分是我留手機給他，他再跟我聯絡，我再跟廖董拿東西，其他的
      人是廖董留我的手機給他們，因為廖董沒有在使用行動電話」等語（見本院九
      十年十二月十日訊問筆錄），足證被告於警訊時、偵查及審理中均供稱明知綽
      號「廖董」之成年男子在販賣安非他命，伊再將毒品交付予購買人，而乙○○
      部分係留自己手機與乙○○連絡後購買，所辯合資購買云云顯與自己供詞前後
      不符而互有矛盾難以採信。
（二）另證人乙○○於警訊時陳稱：「我是從八十五年至九十年二月底向被告買安非
      他命，共買過五十次，每次購買價格約一千元一包，都是去被告家買的所以我
      知道他有賣安非他命，我也曾至被告住處與之一同吸。最後一次是九十年二月
      晚上十一點，我去被告家買一千元一．五公克，我到被告家，他就向我收錢，
      就到房間內拿出安非他命給我。」等語（見本署九十年度偵字第三三一五號卷
      ），於偵查中陳稱：「我都是用公共電話與被告手機0000000000號
      與之連絡，他說有東西我才過去，我們都是在電話中連絡好價錢（五百至一千
      元）數量他都用好，我才過去每次去拿他都讓我在客廳等，被告進入房間約三
      五分出來。不知道有廖董這個人」等語（見本署九十年度偵字第三八九三號卷
      ），於本院審理時供稱：「八十九年五月到九十年一月間，我有到被告家買安
      非他命，但我沒有看到廖董這個人」、「都是我在客廳拿錢給他，他都叫我等
      一下，他進去房間幾分鐘後，再出來拿安非他命給我，所以裡面情形我不清楚
      」、「我都用公共電打被告0000000000號聯絡買安非他命，數量他
      都弄好」、「每次數量約五百到一千」、「我和被告先用電話聯絡，在電話裡
      就講好價錢數量」、「我到達被告家時，我拿錢給被告，被告到房間後出來，
      時間約三至五分」、「都是我拿錢，至於他如何買的，我不知道」等語（見本
      院九十一年一月十四日訊問筆錄），足證證人乙○○所證述之情節並非其與被
      告丙○○共同合資向綽號「廖董」之成年男子購買，且與其聯絡約定購買安非
      他命之數量及價格者均係被告丙○○，亦即出售予證人乙○○安非他命者係被
      告丙○○，是被告丙○○所辯係與乙○○一同合資向綽號「廖董」之成年男子
      購買云云，顯係事後卸責之詞，不足採信。
（三）第查，因被告始終否認有販賣毒品甲基安非他命情事，致本院無從得知其購入
      甲基安非他命之確實價格，然販賣毒品係屬違法行為，非可公然為之，不論是
      瓶裝或紙包之海洛因或安非他命，均可任意分裝增減其分量，而每次買賣之價
      量，亦隨時依雙方關係之深淺、當時之資力、需求程度及對行情之認知等因素
      ，機動地調整，販賣之利得，除經坦承犯行，或價量俱臻明確外，委難查得實
      情，職是之故，即使未經查得實際販賣之利得，但除非別有事證，足認係按同
      一價量委買或轉售，確未牟利外，尚難執此遽認非法販賣之證據有所未足，致
      知過坦承者難辭重典，飾詞否認者反得僥倖，而失情理之平。以本件而論，被
      告與綽號「廖董」之人多次將安非他命轉售予乙○○，被告自稱其與乙○○在
      國中時就認識，已有五、六年之久等情，則其與被告並非親故摯友，苟無得利
      ，被告豈有甘冒重刑，一再為綽號「廖董」之人轉售之理，故被告有販售毒品
      甲基安非他命圖利等情，已昭然若揭。綜上所述，參互印證，被告前揭所辯核
      係卸責之詞，均不足採信。本件事證明確，其販賣毒品甲基安非他命之犯行亦
      堪以認定。
二、此外，本件被告轉讓第二級毒品甲基安非他命及持有管制子彈之犯罪事實，並據
    證人乙○○於警訊時、偵查及審理中均證述在卷，復有於被告住處搜獲之具有殺
    傷力之制式口徑9mm子彈三顆、第二級毒品甲基安非他命六小包（合計原總淨重
    三．六七公克、送驗後餘三．六五公克）、分裝袋四十二只、塑膠杓一支等物扣
    案可資佐證，而前開子彈經送驗結果認係屬9mm口徑制式子彈，均具有殺傷力、
    扣案之毒品經送驗結果認係第二級毒品甲基安非他命等情，亦有內政部警政署刑
    事警察局鑑驗通知書（附於甲○九十年度偵字第三八九四號卷）及臺北市政府警
    察局鑑驗通知書（附於甲○九十年度偵字第三八九三號卷第二十二頁）。
三、綜上所述，參互各情，被告確有與綽號「廖董」之人共同連續販賣第二級毒品甲
    基安非他命給乙○○，及無償轉讓第二級毒品甲基安非他命予乙○○施用、未經
    許可持有子彈等事實，被告前開所辯，無非事後飾卸之詞，委無可採，本件事證
    已明，被告犯行均堪以認定，應予依法論科。
四、查毒品危害防制條例業經總統於八十七年五月二十日公布，同年月二十二日生效
    ，甲基安非他命經定為第二級毒品，不得持有、施用、販賣、轉讓。被告於上述
    生效日後意圖營利販賣甲基安非他命予乙○○，另無償轉讓甲基安非他命予乙○
    ○施用，核其所為係犯毒品危害防制條例第四條第二項之販賣第二級毒品罪及同
    條例第八條第二項之轉讓第二級毒品罪，另被告非法持有制式口徑9mm子彈部分
    ，則係犯槍砲彈藥刀械管制條例第十二條第四項之未經許可持有子彈罪。又被告
    持有毒品甲基安非他命之低度行為應各為販賣、轉讓之高度行為所吸收，均不另
    論罪。又被告與綽號「廖董」之不詳真實姓名成年男子間就前述販賣第二級毒品
    甲基安非他命犯行部分，有犯意之聯絡及行為之分擔，均為共同正犯。復被告先
    後多次販賣、轉讓第二級毒品甲基安非他命之犯行，時間緊接，各以同一方式反
    覆為之，所為係犯罪構成要件相同之行為，顯均係基於概括犯意反覆為之，應依
    連續犯之規定以一罪論，並均加重其刑（除其中販賣第二級毒品罪法定最高本刑
    為無期徒刑依法不得加重外）。再被告所犯上開三罪間，犯意各別，罪質互異，
    應予分論併罰。末查被告前曾於八十五年間，因竊盜案件，經臺灣臺北地方法院
    判處有期徒刑八月，緩刑三年確定，復於同年因違反麻醉藥品管理條例案件，經
    同院判處有期徒刑五月，如易科罰金以三百元折算一日確定，因而撤銷緩刑，二
    罪接續執行，並於八十七年二月十七日執行完畢，此有臺灣高等法院被告全國前
    案紀錄表存卷可按，其於五年之內再犯本件有期徒刑以上之三罪，為累犯，應依
    刑法第四十七條之規定，除販賣甲基安非他命法定刑無期徒刑部分依法不得加重
    外，餘遞加重其刑。爰審酌被告有犯罪前科，素行不良，猶不知收斂，竟販賣毒
    品牟利及犯罪之動機、目的、手段，販賣、轉讓毒品之次數及數量，所生之危害
    甚鉅，犯罪後不知悔悟，猶飾詞狡辯等一切情狀，量處如主文所示之刑，並定其
    應執行刑，以示懲儆。
五、扣案之第二級毒品甲基安非他命六小包（合計原總淨重三．六七公克、送驗後餘
    三．六五公克），係查獲之第二級毒品，應依毒品危害防制條例第十八條第一項
    前段規定，不問屬於犯人與否，均沒收銷燬之；另扣押之分裝袋四十二只、塑膠
    杓一支等物，查係被告所有，且供販賣甲基安非他命所用之物，已經其於警訊時
    供明在卷，故依毒品危害防制條例第十九條第一項之規定，均沒收之；至扣案之
    制式口徑9mm子彈三顆，其中一顆業經於送鑑定時試射，已喪失其殺傷力，非屬
    違禁物，依法不予宣告沒收，其餘二顆子彈均係違禁物，爰依刑法第三十八條第
    一項第一款之規定併予宣告沒收。其餘扣押如事實欄所示之物品，因與本案之犯
    罪情節無關，故均不另為沒收之諭知，併予說明。
乙、無罪部分：
一、公訴意旨另以：被告丙○○於八十九年十二月間起，在臺北縣三重市某跳蚤市場
    ，購得制式口徑０．五０吋機槍彈之主要零組件彈頭乙顆，未經許可持有之，並
    帶回其前開住處擺置，因認被告亦涉犯槍砲彈藥刀械管制條例第十三條第四款之
    未經許可持有彈藥主要組成零件罪嫌云云。
二、惟查，依內政部八十六年十一月二十四日公告管制槍彈之主要組成零件，並未列
    舉子彈之主要組成零件種類（其所公告之炸彈、爆裂物依第四條第一項第二款之
    規定應不包括子彈，係有意省略，以免刑度失衡），是被告持有子彈之彈頭，應
    不構成犯罪，因倘若被告持有具殺傷力之改造子彈時，係成立同條例第十二條第
    四項之罪，其法定刑係五年以下有期徒刑，併科新臺幣三百萬元以下罰金，若認
    本件被告持有尚不具殺傷力之子彈之彈頭以便日後改造組成仍須構成該條例第十
    三條第四項之罪，其法定刑係六月以上五年以下有期徒刑，併科新臺幣三百萬元
    以下罰金，反較其持有具殺傷力之子彈所處罪刑為重，法律適用顯失輕重（參照
    八十七年二月二十七日司法院第三十八期司法業務研究會研究討論結論），是此
    部分應不成立前開犯罪，即為無罪之諭知，以期適法。
據上論斷，應依刑事訴訟法第二百九十九條第一項前段、第三百零一條第一項，毒品
危害防制條例第四條第第二項、第八條第二項、第十八條第一項前段、第十九條第一
項，槍砲彈藥刀械管制條例第十二條第四項，刑法第十一條前段、第二十八條、第五
十六條、第四十七條、第五十一條第五款、第三十八條第一項第一款，判決如主文。
本案經檢察官曾淑華到庭執行職務。
中      華      民      國      九十一    年      一    月    二十八    日
                                      臺灣士林地方法院刑事第三庭
                                          法  官  李  育  仁
右正本證明與原本無異。
如不服本判決，應於判決送達後十日內，向本院提出上訴狀。
                                          書記官  劉  提  幸
中      華      民      國      九十一    年      二    月      十八    日
附論本案罪科刑之法條：
毒品危害防制條例第四條第二項、第八條第二項
槍砲彈藥刀械管制條例第十二條第四項
